臺灣桃園地方法院刑事判決
110年度金訴字第261號
公  訴  人  臺灣桃園地方檢察署檢察官
被      告  潘冠樺


上列被告因詐欺等件，經檢察官提起公訴（110年度偵字第28737
號、第42057號、第42058號），被告於本院準備程序中就被訴事
實為有罪之陳述，經本院合議庭裁定由受命法官獨任改依簡式審
判程序審理，判決如下：
    主  文
潘冠樺犯如附表一所示之罪，處如附表一「所犯罪名及宣告刑暨
沒收」欄所示之刑及沒收。  
    事  實
一、潘冠樺、陳茗耀（所涉加重詐欺犯行，另由本院判決處有期
    徒刑1年8月確定）及其他姓名、年籍均不詳之詐欺集團成員
    間，基於3人以上冒用公務員名義共同詐欺取財之犯意聯絡
    ，由上開詐欺集團成員於民國110年3月15日14時許，分別以
    假冒為高雄長庚醫院客服人員之名義撥打電話予何育真，佯
    稱：個人資料遭盜用，疑似涉入詐欺案件，帳戶亦生問題，
    並表示將為其報案等語，以假冒臺灣高雄地方檢察署檢察官
    之名義撥打電話予何育真佯稱：案件會交由高雄市警察局刑
    警王科長等語，以假冒高雄市警察局刑警王科長之名義，撥
    打電話予何育真，佯稱：其玉山銀行帳戶涉及龍華集團詐騙
    案等語，以假冒臺灣臺北地方檢察署黃敏昌檢察長之名義撥
    打電話予何育真，佯稱：將派員前往渠住處拿取存摺及提款
    卡等語，以上開方式施用詐術，致何育真陷於錯誤，於同年
    3月30日13時許，在其住處前，將其名下國泰世華商業銀行
    帳號000-000000000000號帳戶、臺灣銀行帳號000-00000000
    000號帳戶之存摺及提款卡交付前來收取之受陳茗耀指示之
    潘冠樺，潘冠樺得手後再將上開帳戶存摺及提款卡交付予陳
    茗耀。潘冠樺復於附表二所示之時間、地點，領取何育真上
    開2帳戶之各如附表二所示款項，共計新臺幣（下同）70萬
    元。嗣何育真驚覺受騙報警處理，警方循線查獲陳茗耀及潘
    冠樺，始悉上情。 　　
二、案經何育真訴由桃園市政府警察局楊梅分局移送臺灣桃園地
    方檢察署檢察官偵查後起訴。
    理  由
壹、程序部分
    被告潘冠樺所犯，非死刑、無期徒刑、最輕本刑為3年以上
    有期徒刑之罪，或高等法院管轄第一審之案件，而被告於本
    院準備程序進行中，就被訴事實為有罪之陳述，經告以簡式
    審判程序之旨，並聽取檢察官及被告之意見後，本院裁定改
    依簡式審判程序進行審理。又依刑事訴訟法第159條第2項、
    第273條之2規定，簡式審判程序之證據調查，不受同法第15
    9條第1項、第161條之2、第161條之3、第163條之1及第164
    條至第170條規定之限制。
貳、實體部分
一、上揭犯罪事實，迭據被告於警詢、偵查、本院準備程序及審
    理時均坦承不諱（見桃園地檢署110年度偵字第28737號偵查
    卷，下稱第28737號卷，卷一第19至第33頁、卷二第54頁；
    本院卷第271頁及第276頁），核與證人即告訴人何育真於警
    詢時之證述及證人即同案被告陳茗耀於偵查中之證述（見第
    28737號卷一第51頁至第54頁、卷二第31頁至第39頁）大致
    相符，並有國泰世華銀行對帳單、臺灣銀行存摺存款歷史明
    細查詢單各1份、監視器錄影畫面翻拍照片及ATM攝影機錄影
    畫面翻拍照片共20張（見第28737號卷一第57頁至第63頁、
    第91頁至第94頁、第97頁至第102頁及第121頁至第123頁）
    在卷可佐，堪認與前揭被告任意性自白符實。本案事證明確
    ，被告犯行堪以認定，應予依法論科。
二、論罪科刑
  ㈠核被告所為，係犯刑法第339條之4第1項第1款、第2款三人以
     上冒用公務員名義犯詐欺取財罪。
　㈡被告與同案被告陳茗耀、其他姓名、年籍均不詳之詐欺集團
     成員間，有犯意聯絡及行為分擔，應論以共同正犯。
　㈢被告多次提領告訴人上開國泰銀行帳戶及臺灣銀行帳戶內款
    項，其各次行為均係於密接之時間實施，侵害同一法益，各
    行為之獨立性薄弱，依一般社會通念，應評價為數個舉動之
    接續進行，為接續犯，應論以一罪。
　㈣爰以行為人之責任為基礎，審酌被告正值青壯，具勞動能力
     ，不思循正當管道獲取財物，竟參與詐欺集團行騙，利用
     一般民眾欠缺法律專業知識，對於檢警機關組織分工與案
     件進行流程未盡熟稔，及信賴公務員執行職務之公權力，
     而與其他詐欺集團成員以上揭犯罪事實欄所載分工方式對
     告訴人進行詐騙，致告訴人受有財產損失，欠缺對他人財
     產權之尊重，應予非難，衡以其犯後始終坦認犯行，非無
     悔意，惟尚未與告訴人達成和解、亦未賠償告訴人所受損
     害之犯後態度，復參酌被告有詐欺之前科，此有臺灣高等
     法院被告前案紀錄表在卷可佐（見本院卷第35頁），且自
     承係因對同案被告陳茗耀欠款而被迫加入本案詐欺集團之
     犯罪動機、手段、情節、所獲利益（詳後沒收部分），及
     其自陳大學肄業之教育智識程度、家中有需扶養之家人之
     家庭生活經濟狀況（見第28737號卷一第19頁、本院卷第27
     7頁）等一切情狀，量處如主文所示之刑。
三、沒收
  ㈠按犯罪所得，屬於犯罪行為人者，沒收之；前二項之沒收，
    於全部或一部不能沒收或不宜執行沒收時，追徵其價額，刑
    法第38條之1第1項前段、第3項分別定有明文。次按沒收係
    以犯罪為原因之所有權剝奪，係人民財產權之合法干預，犯
    罪所得之沒收、追繳、追徵或抵償，性質為刑罰之應報，基
    於刑止一身原則，實際上無所得者，自無從剝奪沒收，是共
    同正犯之犯罪所得，應以各該正犯各別實際所得為限，於各
    該正犯主刑項下就原物諭知沒收，或就原物之替代價值利益
    加以追繳、追徵或抵償，不得諭知連帶沒收（最高法院104
    年度第13次刑事庭會議決議㈠、㈡參照）。
  ㈡查被告領取上開2 帳戶之款項，共計70萬元，已如前述，被
    告於偵查中供承：我本案所得報酬是我提領金額的3％計算等
    語（見第28737號卷二第54頁），依此計算被告實際所分得
    之報酬為21,000元（計算式：700,000×0.03=21,000），自
    應依刑法第38條之1第1項前段，宣告沒收，於全部或一部不
    能沒收或不宜執行沒收時，依同條第3項規定，追徵其價額
    。
四、不另為無罪之諭知
　　公訴意旨認被告另涉洗錢防制法第14條第1項一般洗錢罪嫌
     部分，然被告本案加重詐欺行為係以收取告訴人所有之上
     開2銀行存摺及提款卡之方式為之，嗣被告復提領之上開2
     帳戶內款項之行為，僅係為實際獲取其加重詐欺犯罪之所
     得，而為其加重詐欺取財犯行之一部，此與被害人因受騙
     而將款項匯入詐欺集團原已持有之人頭帳戶，再由所屬車
     手提領贓款之行為態樣，尚屬有別，客觀上並非另一獨立
     之掩飾、隱匿詐欺所得去向之行為，主觀上亦難認被告有
     何掩飾、隱匿其加重詐欺犯罪所得，而使其來源形式上合
     法化，以逃避國家追訴、處罰之意思，自無從論以洗錢防
     制法第14條第1項之一般洗錢罪，公訴意旨認被告所為另涉
     上開罪嫌，容有誤會。惟此部分倘成立犯罪，與前揭經本
     院認定有罪部分，具有一行為觸犯數罪名之想像競合之裁
     判上一罪之關係，爰不另為無罪之諭知，附此敘明。
據上論斷，應依刑事訴訟法第273條之1第1項、299條第1項前段
，刑法第339條之4第1項第1款、第2款、第28條、第38條之1第1
項、第3項，判決如主文。
本案經檢察官詹東祐提起公訴，檢察官范玟茵到庭執行職務。
中　　華　　民　　國　 111　　年　　 7　　月　　12　　日
　　　　　　　　　刑事第十四庭  法  官  程欣儀
以上正本證明與原本無異。
如不服本判決應於收受判決後20日內向本院提出上訴書狀，並應
敘述具體理由。其未敘述上訴理由者，應於上訴期間屆滿後20日
內向本院補提理由書(均須按他造當事人之人數附繕本)「切勿逕
送上級法院」。 
 　　　　　　　　　　　　　　　書記官　蔡宛軒　　　
中　　華　　民　　國　　111 　年　　7 　　月　　14　　日
附表一：
所犯罪名及宣告刑暨沒收   潘冠樺共同犯三人以上冒用政府機關及公務員名義詐欺取財罪，處有期徒刑壹年參月。 未扣案之犯罪所得新臺幣貳萬壹仟元，沒收之，於全部或一部不能沒收或不宜執行沒收時，追徵其價額。   
　　　 
附表二：
編號   提領日期    （民國） 提領時間 提領地點  提領金額 （新臺幣） 遭提領帳戶帳號  1 110年3月30日 13時8分51秒 桃園平鎮區民族路二段189號之全家超商平鎮民族門市         20,000元 國泰世華000-000000000000號  2 110年3月30日 13時9分46秒    20,000元 國泰世華000-000000000000號  3 110年3月30日 13時10分41秒    20,000元 國泰世華000-000000000000號  4 110年3月30日 13時11分22秒    20,000元 國泰世華000-000000000000號  5 110年3月30日 13時12分15秒    20,000元 國泰世華000-000000000000號  6 110年3月30日 13時18分46秒   100,000元 國泰世華000-000000000000號  7 110年3月30日 13時25分51秒   100,000元 臺灣銀行000-000000000000號  8 110年3月30日 13時26分58秒    50,000元 臺灣銀行000-000000000000號  9 110年4月8日 8時6分15秒 新北市○○區○○路○段000號之臺灣銀行中和分行   60,000元 臺灣銀行000-000000000000號 10 110年4月8日 8時7分27秒    60,000元 臺灣銀行000-000000000000號 11 110年4月8日 8時8分35秒    30,000元 臺灣銀行000-000000000000號 12 110年4月8日 8時19分28秒 新北市○○區○○路000號之國泰世華連城分行  100,000元 國泰世華000-000000000000號 13 110年4月8日  8時20分39秒   100,000元 國泰世華000-000000000000號 合計    70萬元  
附錄法條：
中華民國刑法第339條之4
犯第339條詐欺罪而有下列情形之一者，處1年以上7年以下有期
徒刑，得併科1百萬元以下罰金：
一、冒用政府機關或公務員名義犯之。
二、三人以上共同犯之。
三、以廣播電視、電子通訊、網際網路或其他媒體等傳播工具，
    對公眾散布而犯之。
前項之未遂犯罰之。